【裁判字號】    99,上訴,2
【裁判日期】    990317
【裁判案由】    毒品危害防制條例
【裁判全文】
臺灣高等法院臺南分院刑事判決           99年度上訴字第2號
上  訴  人
即  被  告  甲○○
選任辯護人  王建強律師
上列上訴人因違反毒品危害防制條例案件，不服臺灣臺南地方法
院九十八年度訴字第六０八號中華民國九十八年十月二十九日第
一審判決（起訴案號：臺灣臺南地方法院檢察署九十八年度偵字
第四九七七號），提起上訴，本院判決如下：
    主  文
上訴駁回。
    事  實
一、甲○○明知安非他命係屬毒品危害防制條例第二條第二項第
    二款所列管之第二級毒品，非經許可，不得持有、販賣，竟
    基於販賣第二級毒品營利之意圖，以其所有之000000
    0000號行動電話門號作為聯絡毒品交易之工具，於民國
    九十一年三月十四日下午三時許，在臺南市○○路○段二十
    二號郭綜合醫院外，以新臺幣（下同）二千元之價格，販賣
    第二級毒品安非他命一小包予黃蜜麗。嗣黃蜜麗取得該包安
    非他命後，隨即於同日下午三時十四分許，前往臺南市安平
    區「安億橋」旁，欲將該包安非他命販賣予吳國明（林秋雄
    陪同在場）時，因吳國明故意嫌該包安非他命太少，價格太
    貴，拖延時間，致黃蜜麗未及將該包安非他命交付吳國明，
    即被在場埋伏員警當場查獲，並在黃蜜麗身上扣得該安非他
    命一小包（驗餘淨重０．三八公克，包裝重０．一八公克）
    ，因而循線查獲上情（黃蜜麗販賣毒品案，業經本院判處有
    期徒刑貳年，復經最高法院駁回上訴確定）。
二、案經本院告發後由臺灣臺南地方法院檢察署檢察官偵查起訴
    。
    理  由
壹、證據能力部分：
一、按證人依法應具結而未具結者，其證言，不得作為證據，刑
    事訴訟法第一百五十八條之三定有明文。證人吳國明於九十
    一年三月二十五日，在另案被告黃蜜麗違反毒品危害防制條
    例案件偵查中所為之證詞，未經具結，依前開規定，應認無
    證據能力。
二、次按被告以外之人於審判外之言詞或書面陳述，除法律有規
    定者外，不得作為證據；又被告以外之人於審判外之陳述，
    雖不符合同法第一百五十九條之一至第一百五十九條之四之
    規定，但經當事人於審判程序同意作為證據，法院審酌該言
    詞陳述或書面陳述作成時之情況，認為適當者，亦得為證據
    ；又當事人、代理人或辯護人於法院調查證據時，知有第一
    百五十九條第一項不得為證據之情形，而未於言詞辯論終結
    前聲明異議者，視為有前項之同意，刑事訴訟法第一百五十
    九條第一項及第一百五十九條之五分別定有明文。本判決下
    列所引用之各項證據之證據能力，當事人及辯護人於本院準
    備程序及審判期日中均同意有證據能力，本院審酌該等言詞
    陳述及書面陳述作成時之情況，並無不宜作為證據之情事，
    依刑事訴訟法第一百五十九條之五之規定，自有證據能力。
    至原判決既敘明判決所引用之各項證據之證據能力，當事人
    及辯護人於原審準備程序及審判期日中均同意有證據能力，
    復贅述「且迄至言詞辯論終結前亦未再聲明異議」一語，雖
    欠妥適，然除去此部分記載，並不影響原判決主旨，原判決
    就證據能力部分，自無不合，併予敘明。
貳、得心證之理由：
一、訊據被告甲○○固坦承黃蜜麗於九十一年三月十四日下午曾
    到臺南市郭綜合醫院向其調安非他命；惟矢口否認有販賣第
    二級毒品安非他命之犯行，辯稱：本案除證人黃蜜麗之證述
    外，並無其他證據證明被告犯罪；但黃蜜麗之證述前後矛盾
    ，不得作為不利被告之證據，且證人吳國明證稱案發前就已
    向黃蜜麗購買毒品；警方亦未在被告家中搜出任何販賣毒品
    之證據，自應諭知被告無罪等語。經查：
（一）被告有於上開時、地，以二千元之價格，販賣第二級毒品
      安非他命一小包予黃蜜麗之事實，業據證人黃蜜麗於原審
      結證稱：案發當天吳國明一直打電話叫伊問被告有沒有毒
      品，伊說不要，但後來伊還是有打給被告，原本被告沒接
      電話，後來被告有接，他說他要去郭綜合醫院照胃鏡，伊
      將此事告訴吳國明，吳國明還是叫伊去向被告拿，之後伊
      有去醫院找被告，原本被告在醫院裡面，已經照完胃鏡，
      伊告訴他要二千元的「東西」（安非他命），並將伊自己
      的二千元交給被告，被告說東西在外面的車子裡，伊就與
      被告一起到外面他的車子拿毒品；後來伊拿著毒品回到安
      平，在安北路附近的戶政事務所遇到吳國明，伊原本要將
      毒品交給他，但他要伊去安億橋那邊交付毒品，結果就被
      查獲了等語（見原審卷第四十六頁反面）。核與證人黃蜜
      麗於其違反毒品危害防制條例案件歷次審理中供述：警察
      於九十一年三月十四日下午在伊身上查獲的一包安非他命
      是伊當天下午三點多以二千元向被告買的，伊當天去郭綜
      合醫院不是為了向被告借錢，而是去向被告買安非他命；
      伊當天沒有跟被告借錢，當天是向被告拿安非他命，伊有
      把錢拿給被告；伊去醫院找被告，被告到醫院外面將安非
      他命拿給伊；吳國明要伊向被告買二千元安非他命，伊無
      奈才打電話問被告，被告說他要去郭綜合醫院照胃鏡，後
      來吳國明又打電話來，伊跟他說被告在照胃鏡，他叫伊幫
      他拿，伊說好，伊等被告照完胃鏡，被告才拿二千元安非
      他命給伊；後來吳國明又打電話來，伊問他人在那裡，他
      說他在安平，後來伊去找他，在安平區公所看到他，伊說
      東西拿回來了，要拿給他，但吳國明說到安億橋再把東西
      交給他，後來伊到安億橋要把東西交給吳國明，吳國明說
      東西這麼少，叫伊拿回去還，他不要，後來警察就來了等
      情節大致相符（見本院九十二年度上訴字第七八一號卷第
      二十六頁、九十五年度上更(一)字第三一六號卷第六十六至
      六十七頁、九十五年度重上更(二)字第五一六號卷第五十二
      至五十三頁）。
（二）被告於案發交易日，確有前往郭綜合醫院就醫，有該院九
      十一年六月十五日郭綜發字第二一五三號函乙份在卷可稽
      （見九十一年度偵字第二九六二號卷第八十八至八十九頁
      ）；佐以被告於黃蜜麗前開違反毒品危害防制條例案件審
      理中以證人之身分出庭作證時，固否認有於上開時、地販
      賣第二級毒品安非他命予黃蜜麗一事，惟結證稱黃蜜麗確
      有於案發當日下午前往郭綜合醫院找伊等情不諱（見原審
      九十一年度訴字第七二一號卷第五十頁）。且00000
      00000號行動電話門號確係被告向和信電訊公司申請
      使用乙節，亦為被告所不爭執，並有和信電訊股份有限公
      司所檢送之用戶年籍資料表一件附卷足憑（見原審九十一
      年度訴字第七二一號卷第五十一頁、九十一年度偵字第二
      九六二號卷第六十三至六十四頁）。經檢察官調取證人黃
      蜜麗所使用之0000000000號行動電話門號於九
      十一年三月十四日之通聯紀錄，顯示上開門號於同日下午
      一時三十五分及三十六分許，接獲二通自0000000
      00號市內電話（即案外人林秋雄住處電話）撥出之電話
      後，隨即於同日下午一時三十九分許，撥打一通電話至被
      告之0000000000號行動電話門號，之後上開門
      號自同日下午一時四十分至及二時二十一分許，與被告之
      上開行動電話門號及000000000號市內電話間，
      更有高達十一通之通話紀錄，且自九十一年三月十四日下
      午一時三十五分許迄同日下午三時二十三分許為止，證人
      黃蜜麗所使用之上開行動電話門號，僅有與被告上述行動
      電話門號及000000000號市內電話有通聯之事實
      ，有卷附臺灣大哥大股份有限公司通聯紀錄查詢單一紙可
      憑（見上開偵查卷第五十二頁）；又證人黃蜜麗交付毒品
      與案外人吳國明時，遭警當場查扣之白色結晶狀物品一小
      包（驗餘淨重０．三八公克，包裝重０．一八公克），經
      檢驗結果，確呈安非他命反應一節，亦有法務部調查局九
      十一年九月四日調科壹字第０九一二三０五三五九０號檢
      驗通知書一紙在卷可憑（見原審九十一年度訴字第七二一
      號卷第三十四頁），足認證人黃蜜麗前揭證述情節確與事
      實相符。
（三）證人黃蜜麗於其前開違反毒品危害防制條例案件為警查獲
      之初，在警詢、偵查中，均僅供陳案發當天為警查獲之第
      二級毒品安非他命一小包係下午三時許，在郭綜合醫院前
      ，向一名綽號「建成」之男子購買（見九十一年度偵字第
      二九六二號卷第五頁、第二十一頁），而未直接表示係向
      被告購買，且於偵查中更曾經當庭向承辦檢察官表示，被
      告並非該名綽號「建成」之男子（見同上卷第八十七頁）
      ；直至黃蜜麗遭起訴後，於原審審理中，始坦白供出扣案
      之第二級毒品安非他命一小包，係案發當天，在郭綜合醫
      院外以二千元之價格向被告購買等語（見原審九十一年度
      訴字第七二一號卷第三十九至四十頁），由上可知，證人
      黃蜜麗在遭警查獲之初，不僅未直接將被告供出，甚至仍
      刻意迴護被告。佐以被告自偵查以至本院審理，均未具體
      指出其與證人黃蜜麗間有何嫌隙或恩怨糾葛，而販賣毒品
      又屬重罪，倘證人黃蜜麗於案發當天遭警查獲之第二級毒
      品安非他命確非係向被告所購買，證人黃蜜麗當無故意設
      詞構陷被告之動機存在，堪信證人黃蜜麗於本院及前案審
      理中所為有於上開時、地，以二千元價格，向被告購買第
      二級毒品安非他命一小包之證詞，確與事實相符，而可採
      信。
（四）被告雖於原審辯稱：案發當天黃蜜麗並未到郭綜合醫院找
      伊云云（見原審卷第二十六頁反面、五十四頁）。惟查，
      被告於證人黃蜜麗違反毒品危害防制條例案件審理中，曾
      到庭證述：當天伊在郭綜合醫院吞胃鏡，黃蜜麗大約是當
      天下午一點來找伊，他說他錢不夠，要跟伊借錢，沒有說
      借錢要做何事，好像是要跟伊借一千或二千元，伊剛吞完
      胃鏡出來人不舒服，黃蜜麗有來攙扶伊等語甚詳（見原審
      九十一年度訴字第七二一號卷第五十一頁），是被告於前
      案審理中，雖否認證人黃蜜麗前往郭綜合醫院找伊之目的
      係向其購買毒品，惟坦承案發當日證人黃蜜麗確有至郭綜
      合醫院找伊等情不諱。再依證人黃蜜麗案發當日下午二時
      四十七分許至同日下午三時二十六分許之通聯紀錄顯示，
      證人黃蜜麗當時所使用之行動電話基地台位置確實係在臺
      南市○○路○段七十六號、臺南市○○路○段一六六號及
      臺南市○○○○街一二一號附近；而郭綜合醫院院址係設
      於臺南市○○路○段二十二號，有臺灣大哥大股份有限公
      司通聯紀錄查詢單、基地台資料及郭綜合醫院九十一年六
      月十五日郭綜發字第二一五三號函各一紙附卷足憑（見上
      開偵查卷第五十二頁、五十五頁、第八十八頁）。又被告
      於本院審理時改稱黃蜜麗當天到郭綜合醫院是問其有無毒
      品等語（見本院卷第四十二頁反面）。足認證人黃蜜麗在
      案發當天下午確曾至郭綜合醫院找被告；再查，被告於前
      案審理中固表示證人黃蜜麗至郭綜合醫院找伊之目的僅係
      為了向伊借一、二千元云云，嗣於本院審理時改稱黃蜜麗
      到郭綜合醫院是請其調毒品，供述反覆翻異；果黃蜜麗係
      到醫院向被告借二千元買毒品，則證人黃蜜麗在向被告借
      得金錢後，理應會向其上游聯繫毒品交易事宜，然觀諸上
      揭通聯紀錄查詢單及基地台資料可知，案發前後證人黃蜜
      麗除與被告及案外人林秋雄住處之電話有密集之通聯紀錄
      外，並未與其他人有密切通聯之情形。足認被告辯稱黃蜜
      麗到醫院向其借錢一節，並非真實；又證人黃蜜麗在離開
      郭綜合醫院後，十分鐘左右即於交付毒品予吳國明時為警
      查獲，足認黃蜜麗證稱其交付吳國明之毒品係被告所交付
      ，足認為真實。被告辯稱吳蜜麗向伊調毒品，但因伊身體
      不舒服而未交付等情，應係事後避重就輕之詞，不足採信
      。
（五）選任辯護人雖辯稱：證人黃蜜麗於其違反毒品危害防制條
      例案件偵審中，固一再陳稱係為綽號「建成」者販賣，並
      稱當時係受案外人林秋雄、吳國明所託去向綽號「建成」
      者購買毒品云云；惟林秋雄、吳國明於前案審理中均否認
      有叫證人黃蜜麗幫渠等去向綽號「建成」者購入安非他命
      ，足見證人黃蜜麗所言不實。又證人黃蜜麗係由吳國明向
      警方檢舉而破獲，然承辦員警鍾見清於前案審理中證述：
      吳國明說黃蜜麗在賣，他是跟黃蜜麗買等語。換言之，連
      警員亦已證稱吳國明前往檢舉時，本來就是檢舉黃蜜麗。
      另吳國明於黃蜜麗販賣第二級毒品安非他命案件偵查中雖
      曾證稱：渠知黃蜜麗是替綽號「建成」者販賣云云，惟於
      審理中已證述「我是聽人家說他有在賣」、「外界風聲都
      說他替建成的人賣毒品」。此部分證述內容既係聽聞而來
      ，自不足作為不利被告之證據云云；然查，本院憑以認定
      被告確有於上開時、地，以二千元之價格，販賣第二級毒
      品安非他命一小包予證人黃蜜麗之得心證理由，業如上述
      ，且案外人吳國明不論係直接向證人黃蜜麗購買毒品，抑
      或僅透過證人黃蜜麗向被告購買毒品，均無礙被告前揭犯
      行之成立。雖證人黃蜜麗於其違反毒品危害防制條例案件
      警詢、偵訊及歷次開庭審理中雖均矢口否認有販賣第二級
      毒品予案外人吳國明或林秋雄一事，迄原審審理中，以證
      人身分到庭作證時，仍否認有販賣毒品予吳國明，而係幫
      案外人吳國明向被告購買毒品云云（見原審卷第四十七頁
      反面至四十八頁），與吳國明、林秋雄二人於黃蜜麗違反
      毒品危害防制條例案件出庭作證時，所證述係直接向黃蜜
      麗購買毒品乙情固明顯不符（見原審九十一年度訴字第七
      二一號卷第八十三頁、第一三四頁）；惟觀諸吳國明、林
      秋雄於黃蜜麗違反毒品危害防制條例案件中之歷次證述內
      容，渠等既從未表示知悉證人黃蜜麗之毒品實際來源，或
      證人黃蜜麗確有意誣陷被告，是縱採信吳國明、林秋雄上
      開證詞，亦僅能證明黃蜜麗所稱僅係替吳國明向被告購買
      毒品，其本身並無販賣毒品乙節，為無可採；但尚不足據
      以推翻證人黃蜜麗確有於上開時、地，以二千元之價格向
      被告購買第二級毒品安非他命一小包之事實，矧黃蜜麗販
      賣毒品安非他命予吳國明未遂之犯行，業經最高法院判決
      確定，自不容黃蜜麗於本案作證時空言否認，是選任辯護
      人上開辯護意旨，自無足採。
（六）按我國查緝毒品之施用或販賣一向執法甚嚴，對於販賣毒
      品者尤科以重度刑責，又販賣毒品既係違法行為，當非可
      公然為之，亦無公定價格，且容易分裝並增減份量，而每
      次買賣之價量，可能隨時依雙方關係深淺、資力、需求量
      及對行情之認知、來源是否充裕、查緝是否嚴謹、購買者
      被查獲時供述購買對象之可能風險之評估等情形，而異其
      標準，非可一概而論；而買受毒品之人通常亦無法探知販
      毒者賺取利潤幾何，是販賣毒品之利得，除販毒者坦承犯
      行或價量俱臻明確外，委難察得實情。販賣之人從價差或
      量差中牟利之方式雖異，其意圖營利之販賣行為則同一。
      是以因第二級毒品安非他命量微價高，販賣者率有利益可
      圖，被告販賣安非他命，如無利益可得，自不會甘冒遭警
      查獲可能處以重刑之風險而如此作為，則被告雖否認有販
      賣安非他命之犯行，而無可查證其賣出確實賺取之差價，
      惟觀諸被告於原審審理中供稱：黃蜜麗的乾弟住在黃蜜麗
      的租屋處，伊係去找黃蜜麗的乾弟時認識黃蜜麗，案發時
      認識約二、三個月等語（見原審卷第五十六頁反面、第五
      十七頁），足見被告與證人黃蜜麗既非至親亦無特殊之情
      誼關係，衡諸常情被告自無甘冒遭查緝法辦施以重刑之風
      險而平白無故為證人黃蜜麗取得第二級毒品安非他命之理
      ，綜合上開事證，被告確有販賣第二級毒品安非他命，並
      從中賺取買賣價差牟利之意圖，足資認定。
二、按行為後法律有變更者，應比較修正前後之法律，依刑法第
    二條定其究應適用新法或舊法。關於新舊法之比較適用，如
    有法定減輕或免除其刑之規定者，應先於法定刑之輕重而為
    比較適用。查被告行為後，毒品危害防制條例於九十八年五
    月二十日修正公布，於同年五月二十二日生效，其中第四條
    第二項修正前規定：「製造、運輸、販賣第二級毒品者，處
    無期徒刑或七年以上有期徒刑，得併科新臺幣七百萬元以下
    罰金。」；修正為：「製造、運輸、販賣第二級毒品者，處
    無期徒刑或七年以上有期徒刑，得併科新臺幣一千萬元以下
    罰金。」。因修正後得併科罰金部分之金額高於修正前。依
    刑法第二條第一項規定，比較上開行為時及裁判時法，自以
    適用九十八年五月二十二日修正施行前之毒品危害防制條例
    第四條第二項之規定，較有利於被告。
三、查，被告於九十一年三月十四日下午三時許，在臺南市○○
    路○段二十二號郭綜合醫院外，以二千元之價格，販賣第二
    級毒品安非他命一小包予黃蜜麗，核其所為係犯修正前毒品
    危害防制條例第二條第二項之販賣第二級毒品罪既遂罪。被
    告持有安非他命進而販賣，其持有之低度行為應為販賣之高
    度行為所吸收，不另論罪。再按共同正犯之成立，以有犯意
    之聯絡與行為之分擔為要件，而此項要件，除應於事實欄內
    詳加記載外，並應於理由內逐一說明其認定此項事實所憑之
    證據，方足資為論罪科刑之根據（最高法院九十四年度臺上
    字第一二六八號判決意旨參照）。被告與黃蜜麗二人均否認
    有共同販賣第二級毒品之犯行。案外人吳國明於黃蜜麗違反
    毒品危害防制條例案件審理中曾到庭證稱：伊與林秋雄沒有
    叫黃蜜麗去跟綽號「建成」的人購買安非他命，是直接找黃
    蜜麗買等語明確（見原審九十一年度訴字第七二一號卷第一
    百三十四頁），從而，證人黃蜜麗所稱其僅係幫助吳國明向
    被告購買毒品乙節，即難遽採，已如前述。又吳國明雖於前
    案審理中復證述：伊不清楚黃蜜麗是否有在幫被告（甲○○
    ）賣安非他命，伊只知道他們二人常在一起；伊聽外面風聲
    黃蜜麗有在幫被告賣安非他命；外界風聲都說黃蜜麗替綽號
    「建成」的人賣毒品云云（見同上卷第五十頁、第一百三十
    三頁），縱認吳國明所稱綽號「建成」的人確係指被告無訛
    ，然由吳國明上開證述內容可知，吳國明所為證人黃蜜麗替
    被告販賣毒品之證述內容，並非係基於其本人之經驗，僅係
    聽聞他人轉述而來，屬傳聞證據，無證據能力，自難以此遽
    推論黃蜜麗確係替被告販賣毒品。從而，公訴意旨以被告係
    與黃蜜麗共同基於販賣毒品營利之意圖，推由黃蜜麗以二千
    元之價格販售安非他命一小包予吳國明，且黃蜜麗於九十一
    年三月十四日下午三時十四分許，在臺南市安平區安億橋旁
    ，正欲將該包安非他命販售予吳國明時，即為警當場埋伏查
    獲，因認黃蜜麗雖已著手販賣第二級毒品安非他命，惟尚未
    實際交付毒品及收取價金即遭警查獲而屬未遂，且因認被告
    係與黃蜜麗共同販賣，故被告此部分所為亦係犯同條例第四
    條第六項、第二項之販賣第二級毒品未遂罪乙節，容有未洽
    ，惟此部分無庸變更法條，附此敘明。
四、復按刑之量定，為求個案裁判之妥當性，法律固賦予法院裁
    量權，但此項裁量權之行使，除應依刑法第五十七條規定，
    審酌行為人及其行為等一切情狀，為整體之評價，並應顧及
    比例原則與平等原則，使罪刑均衡，輕重得宜，以契合社會
    之法律感情。又刑法第五十九條規定犯罪之情狀可憫恕者，
    得酌量減輕其刑，其所謂「犯罪之情狀」，與同法第五十七
    條規定科刑時應審酌之一切情狀，並非有截然不同之領域，
    於裁判上酌減其刑時，應就犯罪一切情狀（包括第五十七條
    所列舉之十款事項），予以全盤考量，審酌其犯罪有無可憫
    恕之事由（即有無特殊之原因與環境，在客觀上足以引起一
    般同情，以及宣告法定低度刑，是否猶嫌過重等等），以為
    判斷。而販賣第二級毒品罪之法定刑為「無期徒刑或七年以
    上有期徒刑，得併科新臺幣七百萬元以下罰金」，然同為販
    賣毒品者，其原因動機不一，犯罪情節未必盡同，有為國際
    間大盤毒梟販賣鉅量者，亦有為一般中、小盤毒販少量販賣
    之分，其販賣行為所造成危害社會之程度自屬有異，法律科
    處此類犯罪，所設之法定最低本刑卻同為「七年以上有期徒
    刑」，不可謂不重。我國刑法係採教育刑主義，於此情形，
    倘依其情狀茍予長期教育改造，即足以懲儆，並可達防衛社
    會之目的者，自非不可依客觀之犯行與主觀之惡性二者加以
    考量其情狀，是否顯有可憫恕之處，如認科以最低度刑仍嫌
    過重者，即有斟酌適用刑法第五十九條之規定酌量減輕其刑
    ，期使個案裁判之量刑，能臻於至當，符合比例原則。被告
    雖有販賣安非他命之行為，惟被告於本件所查獲販賣安非他
    命之對象僅一人，販賣次數僅一次，販賣所得僅二千元，所
    販賣之毒品數量非鉅，所生危害有限，犯罪情節尚非重大，
    若不論販賣之對象、數量多寡，概依上開法定刑論處，尚屬
    過苛，在客觀上足以引起社會一般之同情，自不符比例原則
    及公平原則，而顯屬過重。綜合前述各情，被告所犯販賣第
    二級毒品罪，情狀尚堪憫恕，爰依刑法第五十九條規定，酌
    減其刑。
五、扣案第二級毒品安非他命一小包（驗餘淨重０．三八公克，
    包裝重０．一八公克）為毒品危害防制條例所稱之毒品，另
    上開安非他命之外包裝雖經法務部調查局鑑驗結果，與毒品
    分開秤重為空包裝重０．一八公克，然袋內仍有微量毒品海
    洛因殘留而無法完全析離，故應一併依毒品危害防制條例第
    十八條第一項前段規定併予宣告沒收銷燬之（最高法院九十
    五年度臺上字第三七三九、七三五四號判決意旨參照）。末
    按毒品危害防制條例第十九條第一項規定所稱「追徵其價額
    」者，必限於所沒收之物，為金錢以外其他財物而無法沒收
    時，始應追徵其價額，使其繳納與原物相當價額。如所得財
    物為金錢而無法沒收時，應以其財產抵償之，而不發生追徵
    價額問題（最高法院九十三年度臺上字第一二一八、二六七
    ０、二七四三號判決意旨參照）。被告販賣第二級毒品所得
    之財物二千元，雖未據扣案，仍應依毒品危害防制條例第十
    九條第一項規定宣告沒收，如全部或一部不能沒收時，以其
    財產抵償之。至被告供本件販賣毒品所用之0000000
    000號行動電話門號一只，乃被告所有（見原審九十一年
    度訴字第七二一號卷第五十一頁、九十一年度偵字第二九六
    二號卷第六十三至六十四頁），供本件販賣毒品所用之物，
    雖未據扣案，惟並無證據證明業已滅失，自仍應依毒品危害
    防制條例第十九條第一項規定宣告沒收，如全部或一部不能
    沒收時，追徵其價額或以其財產抵償之。
六、原審以上訴人即被告罪證明確，適用修正前毒品危害防制條
    例第四條第六項（漏引）、第二項、第十八條第一項前段、
    第十九條第一項，刑法第十一條前段、第五十九條規定，並
    審酌被告自承本身有施用毒品之惡習，則其當知毒品對人身
    心戕害之嚴重性，且其尚屬青壯，不思努力工作賺取正當酬
    勞，竟藉流毒他人牟取利益，惡性不輕，且危害社會至鉅，
    並參酌其販賣毒品數量甚微、獲利亦非鉅，與坊間大盤販賣
    毒品者，情節尚有不同，並兼衡其智識程度、家庭經濟狀況
    、犯後否認犯行之態度等一切情狀，量處被告有期徒刑三年
    六月。且說明被告犯毒品危害防制條例第四條第二項之罪，
    其供犯罪所得之財物，沒收之，如全部或一部不能沒收時，
    追徵其價額或以其財產抵償之，毒品危害防制條例第十九條
    第一項定有明文。此規定係採義務沒收主義，凡供犯罪所用
    或因犯罪所得之財物，且屬犯人所有者，均應宣告沒收，不
    以當場搜獲扣押為限。就本件被告販賣第二級毒品安非他命
    之所得二千元應依上開規定宣告沒收之，如全部或一部不能
    沒收時，以其財產抵償之。另被告供本件販賣毒品所用之0
    000000000號行動電話門號一只，乃被告所有供本
    件販賣毒品所用之物，雖未據扣案，惟並無證據證明業已滅
    失，自仍應依毒品危害防制條例第十九條第一項規定宣告沒
    收，如全部或一部不能沒收時，追徵其價額或以其財產抵償
    之。核其認事用法均無不合，量刑亦屬適當，被告上訴意旨
    略以：(一)原審疏未審酌本件案發時，證人黃蜜麗與被告認識
    且同有施用毒品惡習，且黃蜜麗本身即有買賣毒品之紀錄，
    故黃蜜麗確有可能因毒品或金錢而與被告甲○○交惡，竟直
    接稱「殊難想像證人黃蜜麗有何設詞構陷被告之動機存在」
    ，認事用法恐有未洽。(二)本件毒品案係由吳國明向警方檢舉
    而破獲。據承辦警員即證人鍾見清於另件黃蜜麗案所為證述
    吳國明前往檢舉時，本來就係檢舉黃蜜麗本身在賣毒品，若
    被告甲○○確實有販賣毒品之犯行，又豈有可能經搜索後卻
    未有任何磅秤或毒品分裝工具扣案之理，原判決對於此有利
    於被告甲○○之證據，原審未置一詞，理由亦有不備。原判
    決既有未當，請求撤銷改判等語；本院查：(一)吳國明於九十
    一年三月十四日下午一時許，以林秋雄住處之電話與黃蜜麗
    聯絡購買安非他命時，黃蜜麗並未當場約定時間交付，而係
    以其所有之行動電話對外聯絡後，於當日下午三時十四分左
    右，始與吳國明約在臺南市安平區安億橋交付安非他命，足
    認吳國明與黃蜜麗於電話聯絡時，黃蜜麗身上並未持有安非
    他命，否則黃蜜麗自得逕與吳國明約定交易之時間及地點。
    (二)黃蜜麗於當日下午三時十四分左右，確有交付安非他命一
    包予吳國明，此迭據證人吳國明、黃蜜麗於黃蜜麗所犯違反
    毒品危害防制條例案件偵審中供承不諱，且於被告所涉本案
    偵查、審理中證述在卷，已如前述，被告於本院審理時復供
    稱黃蜜麗於案發當日下午確有到臺南市郭綜合醫院請其代調
    毒品等語，足認黃蜜麗交付吳國明之安非他命一小包，確係
    在當日下午一時至三時十四分期間對外取得，而非黃蜜麗原
    即持有，亦堪予認定。(三)在上開一時至三時十四分期間，證
    人黃蜜麗之電話對外唯一之通聯對象只有被告，而被告與黃
    蜜麗在臺南市○○路郭綜合醫院外復有見面，見面後黃蜜麗
    即持安非他命交付吳國明，黃蜜麗復證述被告在郭綜合醫院
    外之停車場販賣安非他命一包，足認黃蜜麗之證述為真實。
    黃蜜麗交付吳國明之安非他命一包，確係向被告所購買，被
    告辯稱黃蜜麗係請其代調毒品而為其拒絕云云，顯係事後避
    重就輕之詞，不足採信。(四)販賣毒品者所持有之毒品或工具
    ，並非必須置於住處，而可以任何方式擺放，以逃避警方之
    查緝。被告販賣予黃蜜麗之毒品安非他命係放置於臺南市○
    ○路郭綜合醫院外停車場之自用小客車上，已如前述，從而
    ，被告住處為警搜索時固未查得毒品或類似電子磅秤、夾鏈
    袋等物，但此與被告於本案是否販賣毒品安非他命予黃蜜麗
    ，並無必然之關連，自不得以此為被告有利之證據。綜上所
    述，被告上訴意旨仍執陳詞，空言否認未販賣安非他命予黃
    蜜麗，為無理由。應予駁回。
七、據上論斷，應依刑事訴訟法第三百六十八條，判決如主文。
本案經檢察官謝錫和庭執行職務。
中    華    民    國    99    年    3     月    17    日
                  刑事第二庭    審判長法  官  葉居正
                                      法  官  洪碧雀
                                      法  官  陳春長
以上正本證明與原本無異。
如不服本判決應於收受送達後10日內向本院提出上訴書狀，其未
敘述上訴理由者，並得於提起上訴後10日內向本院補提理由書（
均須按他造當事人之人數附繕本）「切勿逕送上級法院」。
                                      書記官  林宛妮
中    華    民    國    99    年    3     月    17    日
附錄本案論罪科刑法條：
毒品危害防制條例第4條
製造、運輸、販賣第一級毒品者，處死刑或無期徒刑；處無期徒
刑者，得併科新臺幣 2 千萬元以下罰金。
製造、運輸、販賣第二級毒品者，處無期徒刑或 7 年以上有期
徒刑，得併科新臺幣 1 千萬元以下罰金。
製造、運輸、販賣第三級毒品者，處 5 年以上有期徒刑，得併
科新臺幣 7 百萬元以下罰金。
製造、運輸、販賣第四級毒品者，處 3 年以上 10 年以下有期
徒刑，得併科新臺幣 3 百萬元以下罰金。
製造、運輸、販賣專供製造或施用毒品之器具者，處 1 年以上
7 年以下有期徒刑，得併科新臺幣 1 百萬元以下罰金。
前五項之未遂犯罰之。

司法院資訊處製作；財團法人民間司法改革基金會備份。
